【裁判字號】    89,苗簡,179
【裁判日期】    890717
【裁判案由】    給付票款
【裁判全文】
臺灣苗栗地方法院民事簡易判決              八十九年度苗簡字第一七九號
    原      告  乙○○
    訴訟代理人  甲○○
    被      告  丙○○
    訴訟代理人  丁○○
右當事人間請求給付票款事件，本院判決如左：
    主      文
被告應給付原告新臺幣壹佰柒拾萬元及自民國八十八年十月二十二日起至清償日止，
按年息百分之六計算之利息。
訴訟費用由被告負擔。
本判決得假執行。但被告如於假執行程序實施前，以新臺幣壹佰柒拾萬元為原告預供
擔保，得免為假執行。
    事      實
甲、原告方面：
一、聲明：求為判決如主文第一項所示。
二、陳述：
    被告之被繼承人黃桂興持其所簽發如附表所示之支票三紙向原告借款，詎屆期提
    示，竟均因存款不足而遭退票，茲黃桂興為系爭三紙支票之發票人，自應按票據
    文義負給付票款責任，嗣黃桂興於八十八年十月二十二日死亡，被告為其繼承人
    ，爰依票據、借款及繼承之法律關係，訴請被告給付積欠之票款金額及自提示日
    起之法定遲延利息。
三、對被告抗辯所為之陳述：
(一)被告辯稱其父黃桂興與原告間並無實際借貸關係存在云云。惟查，黃桂興自八十
    五年二月間起陸續向原告借貸，原告將黃桂興所需要之資金，或直接以現款交付
    或逕匯入黃桂興設於台灣中小企業銀行竹南分行甲存第0000000000—
    一號帳戶，而黃桂興則簽發同額之支票與原告，迄至黃桂興死亡時，原告尚持有
    其所簽發連同附表所示之支票共二十二紙，積欠借款金額達新台幣（下同）二千
    四百二十一萬四千元迄未償還。茲將如附表所示三紙支票之借款資金流程詳述如
    左：
  1.附表編號一之支票－原告於八十六年七月十四日，向原告之母即訴外人徐李鳳英
    調借六十九萬元，並自徐李鳳英設於苗栗縣頭份鎮農會活期儲蓄存款第一二０—
    ００四—0000000—二號帳戶，提領現金六十九萬元後，將其中六十五萬
    元借予黃桂興，黃桂興則簽發短期（二、三個月期）之支票交付原告，屆期經多
    次換票延展，嗣其去世後最後展期之支票即為如附表編號一之支票。
  2.附表編號二之支票－原告於八十七年十月十九日，自原告設於台灣中小企業銀行
    竹南分行活期儲蓄存款第三五０—六二—０九八二三—四號帳戶內，以轉帳方式
    ，將六十五萬元匯入黃桂興設於台灣中小企業銀行竹南分行甲存第三五０—０一
    —０一二三六—一號帳戶，黃桂興於收受該轉帳款後，簽發如附表編號二之支票
    。
  3.附表編號三之支票－原告於八十七年五月十五日，向徐李鳳英調借五十五萬元，
    並自徐李鳳英之前開帳戶內，提領現金五十五萬元後，將其中四十萬元借予黃桂
    興，黃桂興則簽發短期（二、三個月期）之支票與原告，屆期經展期，原告最後
    仍持有支票即如附表編號三所示。
    綜上，足認原告與黃桂興間確有借貸關係存在，是被告前開所辯尚非足採。
(二)至被告另辯稱黃桂興曾將鉅額款項入原告家族，則本件之票款應已清償云云。
    惟查，原告於系爭三紙支票屆期後提示，均遭存款不足為由而退票，而被告就已
    清償乙節並未能舉證以實其說，應認其此部分所辯亦非足採。
三、證據：提出新竹國際商業銀行匯款副通知書一件、台灣中小企業銀行支票、台灣
    中小企業銀行存款憑條及苗栗縣票據交換所退票理由單各三件、新竹區中小企業
    銀行匯票副通知書四件、台灣中小企業銀行支票存款送款簿存根十二件（均影本
    ）為證，並聲請訊問證人李文鎮。
乙、被告方面：
一、聲明：求為判決(一)駁回原告之訴。(二)如受不利判決，願供擔保請准宣告免為假執
    行。
二、陳述：
(一)本件原告主張被告之被繼承人黃桂興陸續向其借貸，並簽發如附表所示之三紙支
    票交付原告，迄至黃桂興死亡時，原告尚持有黃桂興所簽發連同附表所示之支票
    共二十二紙，總計積欠原告二千四百萬元借款迄未清償云云。惟查，原告與其先
    父黃桂興非親非故，且僅為製作鋁門窗為業，何來如此鉅款借與黃桂興，又原告
    所稱之資金流向，均僅能證明原告曾有提領款項之情，並未能認定原告已交付借
    款，另被告為黃桂興之子女，竟未曾聽聞或見聞其父曾貸得如此龐大鉅款，再如
    附表所示之三紙支票是否為其父黃桂興所親自簽發，亦具疑義，則原告主張其與
    黃桂興間有借貸關係存在云云，顯屬不實。
(二)又縱認被告先父黃桂興曾簽發系爭三紙支票向原告借款，惟經查詢黃桂興設於銀
    行之帳戶得悉，黃桂興自八十六年初起至八十八年九月止，曾將約一千二百八十
    萬元之鉅額款項匯入原告家族之中，堪認原告主張之票款應已清償，則原告訴請
    被告給付票款，洵為無理。
三、證據：提出乙○○家族領取支票款明細表及黃桂興遺書含譯文各一件為證。
丙、本院依職權向台灣中小企業銀行竹南分行調閱黃桂興於該行開立支票存款帳戶之
    全部資料。
    理      由
一、本件原告主張：被告之被繼承人黃桂興持其所簽發如附表所示之支票三紙向原告
    借款，詎屆期提示，竟均因存款不足而遭退票，茲黃桂興為系爭三紙支票之發票
    人，自應按票據文義負給付票款責任，嗣黃桂興於八十八年十月二十二日死亡，
    被告為其繼承人，爰依票據、借款及繼承之法律關係，訴請被告給付積欠之票款
    金額及自提示日起之法定遲延利息等語。而被告則以：原告與其先父黃桂興非親
    非故，且僅為製作鋁門窗為業，何來如此鉅款借與黃桂興，又原告所稱之資金流
    向，均僅能證明原告曾有提領款項之情，並未能認定原告已交付借款，另被告為
    黃桂興之子女，竟未曾聽聞或見聞其父曾貸得如此龐大鉅款，再如附表所示之三
    紙支票是否為其父黃桂興所親自簽發，亦具疑義，復黃桂興自八十六年初起至八
    十八年九月止，曾將約一千二百八十萬元之鉅額款項匯入原告家族之中，堪認原
    告主張之票款應已清償完畢等語，資為抗辯。
二、查本件原告主張其持有如附表所示之支票三紙，詎屆期提示，均因存款不足而遭
    退票，嗣黃桂興於八十八年十月二十二日死亡，而被告為其繼承人之事實，業據
    其提出與所述相符之支票及退票理由單等件為證，且為被告所不爭執，自堪信原
    告前開主張為實在。
三、至被告辯稱如附表所示之三紙支票究否為黃桂興所簽發，尚具疑義云云。惟經本
    院依職權向台灣中小企業銀行竹南分行調閱黃桂興於該行開立支票存款帳戶之全
    部資料，經核黃桂興於該行開戶之親筆字跡與附表所示之三紙支票上筆跡詳予比
    對，其簽名之特徵、筆順、筆勢、轉折、勾勒方式及其神韻均為相似，顯係同一
    人所簽，此有支票存款開戶申請書、支票存款約定書、增補條款同意書、支票存
    款印鑑卡、聲請擔當付款約定書、苗栗縣票據交換所支票存款戶徵信開戶查詢簡
    覆單、支票及退票理由單（均影本）等件在卷足參，復觀之系爭三紙支票之退票
    理由係載明存款不足，而非印鑑不符退票，堪認系爭三紙支票均為黃桂興所親簽
    無訛，並有苗栗縣票據交換所退票理由單三紙附卷可按，則被告前開所辯尚非足
    採。
四、本件被告另以原告與黃桂興間應無實際借貸關係存在云云置辯，惟此已為原告所
    否認。經查，原告確自其設於台灣中小企業銀行帳戶內將六十五萬元之款項，以
    轉帳方式逕匯入黃桂興設於同上銀行之帳戶，亦有自徐李鳳英設於苗栗縣頭份鎮
    農會之帳戶內提領相當於附表所示票面額款項之記錄，此有原告台灣中小企業銀
    行活期儲蓄存款存摺、黃桂興台灣中小企業銀行支票存款送款簿存根及徐李鳳英
    苗栗縣頭份鎮農會活期儲蓄存款存摺等件附卷足稽，且據證人李文鎮結證稱：「
    我與原告為經營鋁門窗之同業，故我常至原告店內見黃桂興持已簽發之支票向原
    告調用現金，原告與黃桂興資金往來頻繁，曾見黃桂興要求原告暫緩提示支票，
    亦曾聽聞黃桂興要求調款二、三百萬，原告有時以現款交付，有時至銀行匯款或
    提領。」等語綦詳（見本院八十九年七月四日言詞辯論筆錄），復參以，黃桂興
    與原告兼具同業及友人情誼，黃桂興於其所簽發之支票屆期，倘無法及時清償，
    要求原告暫緩提示，另簽發展期支票以換回已屆期之支票，亦屬借貸之常情，堪
    信原告主張其與黃桂興間確有借貸關係存在，且已交付借款等情為實，則被告此
    部分所辯亦非足採。
五、被告復執詞抗辯其父黃桂興曾陸續將一千二百八十萬元之鉅款至原告家族，則
    系爭三紙支票票款應已清償云云，惟此已為原告所否認。按當事人主張有利於己
    之事實者，就其事實負有舉證之責任，民事訴訟法第二百七十七條定有明文。查
    核被告所提之乙○○家族領取支票款明細表為其所自製，並未能提出確實之匯款
    記錄以供審酌，復對附表所示之三紙票款確已清償，此有利於己之事實，亦未能
    舉證以實其說，實難遽為有利其之認定，是其前開所辯委無足採。
六、從而，原告依票據及繼承之法律關係，訴請被告給付一百七十萬元及自提示日（
    即八十八年十月二十二日）起至清償日止，按年息百分之六計算之利息，於法尚
    無不合，所訴應予准許。
七、本件係命清償票據上債務之判決，依民事訴訟法第三百八十九條第一項第四款之
    規定，自應依職權宣告假執行，惟被告陳明願供擔保請准免為假執行之宣告，核
    亦無不合，爰酌定相當擔保金額併准許之。
八、本件判決之基礎已臻明確，兩造其餘攻擊防禦方法及舉證，核與判決無影響，爰
    不另一一論述，併此敘明。
據上論結，本件原告之訴有理由，依民事訴訟法第七十八條、第三百八十九第一項第
四款、第三百九十二條，判決如主文。
中      華      民      國    八十九    年      七      月      十七    日
                                  臺灣苗栗地方法院苗栗簡易庭
~B法      官  高  敏  俐
右為正本係照原本作成。
如對本判決上訴，須於判決送達後二十日內向本院提出上訴狀。
~B法院書記官  陳  蕙  楠
中      華      民      國    八十九    年      七      月      十七    日
附表：
~F0
~T40
┌─────────────────────────────────────────────────┐
│支票附表：                                                              八十九年度苗簡字第一七九號│
├─┬─────────┬─────────┬─────────┬─────┬────────┬──┤
│編│  發    票    人  │  付    款    人  │發      票      日│ 票面金額 │ 支  票  號  碼 │備考│
│號│                  │                  │                  │（新台幣）│                │    │
├─┼─────────┼─────────┼─────────┼─────┼────────┼──┤
│１│黃桂興            │台灣中小企業銀行竹│八十七年十二月二十│陸拾伍萬元│0000000  │    │
│  │                  │南分行            │六日              │          │                │    │
├─┼─────────┼─────────┼─────────┼─────┼────────┼──┤
│２│黃桂興            │台灣中小企業銀行竹│八十七年十二月二十│陸拾伍萬元│0000000  │    │
│  │                  │南分行            │六日              │          │                │    │
├─┼─────────┼─────────┼─────────┼─────┼────────┼──┤
│３│黃桂興            │台灣中小企業銀行竹│八十八年一月二十七│肆拾萬元  │0000000  │    │
│  │                  │南分行            │日                │          │                │    │
└─┴─────────┴─────────┴─────────┴─────┴────────┴──┘


司法院資訊處製作；財團法人民間司法改革基金會備份。
